【裁判字號】    89,上易,4426
【裁判日期】    890904
【裁判案由】    傷害
【裁判全文】
臺灣高等法院刑事判決                          八十九年度上易字第四四二六號
    上  訴  人  臺灣桃園地方法院檢察署檢察官
    上  訴  人  甲○○
    即  被  告
    選任辯護人  何威儀
    被      告  丙○○
右上訴人，因被告傷害案件，不服臺灣桃園地方法院八十九年度易字第一八六四號，
中華民國八十九年九月四日第一審判決 (起訴案號：臺灣桃園地方法院檢察署八十九
年度偵字第三三六二號)提起上訴，本院判決如左：
    主    文
原判決關於丙○○部分撤銷。
丙○○公訴不受理。
其他上訴駁回。
    事  實
一、甲○○因不滿丙○○之工人於卸貨時，不慎毀損其車門，且丙○○久仍未將其曾
    轉交由保險公司理賠而代為修理之汽車交付，以及保險公司反對甲○○要求賠償
    而迄不予交車等情，甲○○遂於民國八十九年一月二十六日上午十一時五十二分
    （起訴書誤為五十八分）許，獨自一人至桃園縣龍潭鄉○○路○○段二二六巷一
    八六號丙○○之住處，欲找丙○○談論因為車損理賠及修理之汽車應予交付等事
    宜，詎雙方於言詞理論間，甲○○、丙○○（已死亡，另判決公訴不受理）因為
    一言不合，二人遂均出於傷害人身體之犯意而大打出手，致丙○○受有下頷部（
    原判決誤繕為下額部）挫傷、右踝關節處外側挫傷及左手臂擦傷之傷害。又於其
    間，丙○○之媳婦簡桂玲因見彭、戴二人發生肢體衝突，即跑出屋外呼救，此際
    ，丙○○之子乙○○聞知旋即自上址對面之辦公室趕來，甲○○見之，遂承前傷
    害人身體之概括犯意，亦對乙○○以徒手為毆打，致使乙○○受有上唇裂傷三×
    一×二公分之傷害。
二、案經乙○○、丙○○分別訴由桃園縣警察局平鎮分局報請台灣桃園地方法院檢察
    署檢察官偵查起訴。
    理  由
一、訊據上訴人即被告甲○○對於右揭其確有動手分別毆打丙○○、乙○○之事實，
    均坦承不諱，核與被害人丙○○、乙○○之指述情節相符，丙○○受有下頷部挫
 傷、右踝關節處外側挫傷及左手臂擦傷之傷害，乙○○受有上唇裂傷三×一×二
    公分之傷害等情，並有龍安診所、敏盛綜合醫院龍潭分院所分別出具之丙○○、
    乙○○之傷害診斷證明書各乙份在卷（見偵查卷第三十四頁、第三十五頁）可稽
    。起訴書及原審雖認被告甲○○於八十九年一月二十六日上午十一時五十八分許
    至丙○○上開住處，並發生連續傷害丙○○、乙○○等情，惟按偵查卷第三十八
    頁載明警方於十一時五十八分接獲報案，告訴人乙○○稱打完架後始報案，而被
    告甲○○稱動手打至離開告訴人乙○○家約六分鐘，則本件上開時間，應為十一
    時五十二分許為是，先予敘明。辯護意旨雖以被告丙○○乃係屬於正當防衛云云
    置辯，按正當防衛必須對於現在不法之侵害始得為之，侵害業已過去，即無正當
    防衛可言。至彼此互毆，又必以一方初無傷人之行為，因排除對方不法之侵害而
    加以還擊，始得以正當防衛論。故侵害已過去後之報復行為，與無從分別何方為
    不法侵害之互毆行為，均不得主張防衛權。最高法院著有三十年度上字第一○四
    ○號判例。查本件被告於警訊、偵查中供稱丙○○打伊一拳後，伊向丙○○說你
    玩真的，然後與丙○○發生扭打，嗣乙○○看到伊，給伊一拳，伊也反擊打他一
    拳等語（見偵查卷三頁反面、第四頁、第五十四頁），其後於本院調查及審理中
    供稱：「丙○○走到外面，就徒手打過來，打我以後，我說你玩真的，我才反擊
    。他打後，我才還他兩拳」、「我有把他打傷，兩個（指丙○○、乙○○）都有
    打傷，是因為兩個先攻擊我，我才反擊的」等語（見本院八十九年十二月十九日
    調查筆錄、十二月二十七日審院筆錄），足見被告之打丙○○、乙○○係於侵害
    已過去之報復行為，進而為無從分別何方為不法侵害之互毆行為，並非初無傷人
    之意，僅為排除對方不法害之反擊行為至明，所辯自非可採。本件事證已甚明確
    ，犯行已足堪認定，應予依法論科。至公訴意旨以戴國弘因受被告毆打，而受有
    疑似頭部外傷云云，惟查無證據證明戴國弘確受有該部外傷之事實，尚難以臆測
    之詞，遽憑為認定，附此敘明。
二、核被告甲○○所為，係犯刑法第二百七十七條第一項之傷害罪。其先後分別所為
    傷害丙○○、乙○○二人之犯行，時間緊接，手法相同，觸犯構成要件同一罪名
    ，顯係基於概括犯意所為，應依刑法第五十六條連續犯規定，以一罪論擬並加重
    其刑。
三、原審以被告甲○○傷害罪證明確，適用刑法第五十六條、第二百七十七條第一項
    、第四十一條，罰金罰鍰提高標準條例第一條前段、第二條之規定，並審酌審酌
    被告甲○○犯罪動機、目的、手段、品性、素行、及因其犯罪造成被害人所受傷
    害之程度及犯罪態度等一切情狀，量處處拘役肆拾捌日，並諭知如易科罰金，以
    佰元折算壹日之折算標準，除互毆時間及告訴人丙○○受傷部位與事實尚有出
    入，應予更正如事實欄所載外，核其餘認事用法並無不合，量刑亦甚妥適，被告
    上訴意旨，仍執上詞，否認犯罪，且以量刑過重，及公訴人據告訴人乙○○狀述
    原審未依聲請傳訊證人鄭應彬、戴吳五妹、簡桂玲及丙○○僱用之外籍勞工，遽
    予判決，且量刑過輕，分別指摘原判決該部分不當，惟本院除經查證敘明理由如
    上述外，原審就訊問證人部分，既經以鄭應彬未曾於現場目睹，戴吳五妹、簡桂
    玲及丙○○僱用之外籍勞工為不能令其具結之人到庭為證，認無必要，已詳敘於
    判決書，亦無不合，是被告甲○○、公訴人上開上訴均為無理由，均應予駁回。
四、告訴人乙○○聲請訊問證人鄭應彬、戴國政，以證明其確有跟保險公司洽談甲○○車損理賠事宜，因與被告甲○○傷害之事實認定無礙，本院認無傳訊必要，併
    此敘明。
五、公訴意旨另略以：被告丙○○於民國八十九年一月二十六日上午十一時五十二分
    （起訴書誤為五十八分）許，在桃園縣龍潭鄉○○路○○段二二六巷一八六號住
    處，因甲○○至上址欲找伊談論車損理賠及修理之汽車應予交付等事宜，雙方於
    言詞理論間，一言不合，丙○○基出於傷害人身體之犯意，出手毆打甲○○，致
    其右手擦傷併紅腫瘀血、左後耳擦傷及前額鈍挫傷之傷害，經甲○○訴請偵辦，
    因認丙○○涉有傷害罪嫌云云。
六、按被告死亡者，應諭知不受理之判決；並得不經言詞辯論為之，刑事訴訟法第三
    百零三條第五款、第三百零七條分別定有明文。經查本件被告丙○○於八十九年
    九月十日死亡，此有台灣桃園地方法院檢察署相驗屍體證明書、法務部戶役政連
    結作業系統查詢資料附本院卷足憑。依照上開說明，爰不經言詞辯論，逕為不受
    理之判決。原審未及審酌，而為丙○○傷害人之身體，處拘役十二日，如易科罰
    金，以三百元折算一日之實體判決，自有未當，公訴人提起上訴，指摘此部分判
    決不當，為有理由，爰由本院將原判決該部分撤銷，改為丙○○公訴不受理之諭
    知，以資適法，並不經言詞辯論為之。
據上論斷，應依刑事訴訟法第第三百六十九條第一項前段、第三百六十四條、第三百
零三條第五款、第三百零七條、第三百六十八條，判決如主文。
本案經檢察官陳維練到庭執行職務。
中      華      民      國    八十九    年     十二     月     三十     日
                          臺灣高等法院刑事第二十六庭
                                    審判長法  官  呂  永  福
                                          法  官  劉  叡  輝
                                          法  官  魏  新  國
右正本證明與原本無異。
不得上訴。
                                          書記官  章  大  富
中      華     民       國     九十    年      一      月     二        日
附錄：本案論罪科刑法條全文
刑法第二百七十七條
傷害人之身體或健康者，處三年以下有期徒刑，拘役或一千元以下罰金。


司法院資訊處製作；財團法人民間司法改革基金會備份。
